【裁判字號】    98,交聲,1799
【裁判日期】    980612
【裁判案由】    違反道路交通管理處罰條例聲明異議
【裁判全文】
臺灣臺北地方法院交通事件裁定
原處分機關  臺北市交通事件裁決所
異  議  人
即受處分人  甲○○
                      樓
上列異議人即受處分人因違反道路交通管理處罰條例案件，對於
臺北市交通事件裁決所中華民國98年5月5日所為之處分（原處分
案號：北市裁罰字第裁22-AF0000000號），聲明異議，本院裁定
如下：
    主  文
異議駁回。
    理  由
一、按汽車駕駛人駕駛汽車，應遵守道路交通標誌、標線、號誌
    之指示，道路交通安全規則第90條前段定有明文。又禁止變
    換車道線，為雙白實線，用以禁止行車變換車道，道路交通
    標誌標線號誌設置規則第167條第1項、第2項亦有明文。再
    汽車駕駛人，爭道行駛有任意跨越兩條車道行駛者，處600
    元以上1,800元以下罰鍰，並記違規點數1點，道路交通管理
    處罰條例第45條第12款、第63條第1項第1款分別定有明文。
二、本件異議人即受處分人甲○○於民國98年3月9日13時15分許
    ，駕駛車牌號碼6A-0702號自用小客車，行經臺北市○○○
    路○段時，因任意跨越雙白線即跨越兩車道行駛（雙白線禁
    止變換車道），經在該處值勤之臺北市政府警察局文山第二
    分局員警以異議人有違反道路交通管理處罰條例第45條第12
    款之違規行為，於拍照採證後逕行掣單舉發，嗣受處分人於
    舉發通知單上所載應到案日期內98年4月27日前之同年4月7
    日提出申訴，經原處分機關函詢舉發機關調查結果，仍認異
    議人有前開違規事實，原處分機關乃依交通管理處罰條例第
    45條第12款、第63條第1項第1款（原裁決書漏載「第1項第1
    款」）及違反道路交通管理事件統一裁罰基準表之規定，裁
    處受處分人新臺幣（以下同）600元罰鍰，並記違規點數1點
    。
三、聲明異議意旨略以：異議人於前揭時日駕駛車牌號碼6A-070
    2號自用小客車，由新店往臺北方向行經臺北市○○○路○
    段，其原係行駛於內側車道，在該等路段均未見有設置任何
    內側車道將變換為「大客車專用道」之交通標誌，正當其進
    入羅斯福路五段之際，始突然發現，該處設置有「大客車專
    用道」之交通標誌，其即變換車道，轉至外側車道，其自用
    小客車之尾端卻於變換車道之際，壓到雙白線，而遭員警拍
    照認定有上開違規行為，然實係因該等交通標誌與雙白線之
    距離僅約40公尺，以其當時車速約時速50公里，當不及反應
    ，始造成其自用小客車之尾端壓到雙白線之情形，其並無違
    規之犯意，該等交通標誌、標線設置確有缺失，爰提起
    本件異議，請求撤銷原處分云云。
四、經查，本件受處分人甲○○於上開時、地，確有跨越設有雙
    白實線之兩條車道行駛等情，此為受處分人所不爭執，並有
    臺北市政府警察局北市警交大字第AF0000000號舉發違反道
    路交通管理事件通知單1紙暨舉發照片2紙（見本院卷第10頁
    ）附卷可稽，並經證人即本件採證開單員警包勝慶到庭具結
    證稱：當天伊發現受處分人白色車子有本件之違規其情形，
    而於上開舉發照片中可知，進入大客車專用道前都會有1個
    大客車專用道（即公車專用道）之標誌，於該標誌100公尺
    後是大客車專用道，而在該標誌之前還有一段是白線慢車道
    線即白色虛線，所以，駕駛人應該於到達該標誌設置處之前
    ，就要看到大客車專用道標誌，而於白色虛線時就變換車道
    ，這樣就不會構成違規，所有的大客車專用道均是這樣之設
    置方式，且以受處分人之車速，應該就可以看到前方所立前
    方有大客車專用標誌與雙白線及地上之標線，故伊係依規定
    於受處分人跨越雙白線同時採證，而開單舉發等語明確（見
    本院卷第15頁至第16頁反面），是受處分人駕駛上開車輛於
    上開時、地，有任意跨越兩條車道行駛之違規行為，應堪認
    定。受處分人雖以前揭情詞置辯，惟查，道路主管機關依法
    於路口劃設雙白實線之目的，係考量路口較為複雜之車行狀
    況，因而限制車輛行駛至路口時不得任意變換車道，以維護
    車流通暢並避免發生碰撞事故之危險，故於雙白實線路段禁
    止變換車道之禁制規定，所有駕駛人均應切實遵守，尚不得
    任由駕駛人自行依情況變換車道或跨越，否則勢將無從維持
    交通標誌、標線、號誌所欲建立之行車秩序，亦有害於交通
    安全。本院觀諸前揭舉發照片所示，然該路段內側車道與右
    側第1車道間，既劃設有明顯之雙白實線，禁止變換車道，
    受處分人本即不得橫越該禁止變換車道線而任意跨越兩車道
    行駛，而受處分人卻橫越該禁止變換車道線任意跨越兩車道
    行駛，自屬違規之行為無疑，至受處分人辯稱：其由新店往
    臺北方向行經臺北市○○○路○段，在該等路段均未見有設
    置任何內側車道將變換為「大客車專用道」之交通標誌，進
    入羅斯福路五段之際，始突然發現，該處設置有「大客車專
    用道」之交通標誌，然因該等交通標誌與雙白線之距離僅約
    40公尺，其不及反應云云，然查，受處分人既坦認上開處所
    確實設置有「大客車專用道」之交通標誌，且該交通標誌與
    雙白線之距離約40公尺，並有上開舉發照片2紙在卷可稽，
    審諸該交通標誌設置之位置及目的，當係在使駕駛人於駛抵
    該處之前即得注意該交通標誌，而預先變換車道，而非於駛
    抵該交通標誌下方之際，始開始謀求變換車道，是受處分人
    據此辯稱反應不及云云，顯屬誤認，礙難採憑，況本件受處
    分人係遭舉發任意雙白線而跨越兩條車道行駛之違規行為，
    而上開路段既於路面上劃設明顯清楚之雙白線以禁止駕駛人
    任意變換車道，本即無待另行設置警告標誌，即可知悉其設
    置之用意，要與上開「大客車專用道」之交通標誌之設置無
    涉，受處分人更無從執以為免罰之依據。又受處分人另主張
    該等交通標誌、標線設置確有缺失云云，然查，道路主管機
    關得於法令授權範圍內，基於權責對於各項行政措施包括道
    路設計、交通號誌、標誌、標線之設置與更動等事項，為具
    體裁量、規劃，俾達到道路使用效能、維持交通秩序及保障
    道路使用人往來便利與安全之行政目的，且隨時檢討，適時
    加以修正，本非法院所得置喙；人民對於道路使用之規劃雖
    得加以建議，惟於依法變更前，人民即有遵守之義務，尚不
    得以其主觀因素或價值判斷，逕認其規劃不當，而恣意決定
    遵守與否，否則將使行車秩序紊亂，嚴重危及道路交通秩序
    及用路人之權益，自不待言。況且，本件主管機關既係依道
    路交通標誌標線號誌設置規則之規定，於路面上劃設明顯清
    楚之雙白線以禁止駕駛人任意變換車道，一般駕駛人於行近
    該處時即可一望而知，本即無待另行設置警告標誌，即可知
    悉其設置之用意，而受處分人既為領有駕駛執照之用路人，
    對於道路交通標誌標線號誌設置規則內所規定各項標線之意
    義本應熟知，自無不知之理，故不論主管機關是否另行設置
    說明或警告之資訊，均有遵守之義務，是其執前詞欲據以主
    張免責，自無理由。本件事證明確，受處分人上開違規行為
    堪以認定，應依法裁罰。
五、綜上所述，本件受處分人於前揭時、地，有任意雙白線而跨
    越兩條車道行駛之違規行為。原處分機關依道路交通管理處
    罰條例第45條第12款、第63條第1項第1款及違反道路交通管
    理事件統一裁罰基準表之規定，裁處受處分人600元罰鍰，
    並記違規點數1點，核無違誤。本件異議為無理由，應予駁
    回。
據上論斷，應依道路交通案件處理辦法第19條，裁定如主文。
中    華    民    國    98    年    6     月    12    日
                  交通法庭法  官  鄭昱仁
以上正本證明與原本無異
如不服本裁定應於送達後5日內向本院提出抗告狀
                          書記官  宋德華
中    華    民    國    98    年    6    月     12    日


司法院資訊處製作；財團法人民間司法改革基金會備份。
